【裁判字號】    98,易緝,119
【裁判日期】    980720
【裁判案由】    詐欺
【裁判全文】
臺灣臺北地方法院刑事判決             98年度易緝字第119號
公  訴  人  臺灣臺北地方法院檢察署檢察官
被      告  甲○○
                    （現另案在臺灣新竹監獄執行中）
上列被告因案件，經檢察官聲請簡易判決處刑（臺灣臺北地方法
院檢察署96年度偵字第23074 號），及移送併辦（臺灣臺中地方
法院檢察署97年度偵字第6804號），本院認不宜適用簡易程序，
改依通常程序審理，被告於準備程序中先就被訴事實為有罪之陳
述，經本院告以簡式審判程序之旨，並聽取當事人之意見後，本
院合議庭裁定行簡式審判程序，判決如下：
    主  文
甲○○幫助犯詐欺取財罪，累犯，處有期徒刑月，如易科罰金
，以新臺幣壹仟元折算壹日。
    事  實
一、甲○○於民國92年間因違反毒品危害防制條例案件，經臺灣
    新竹地方法院判處有期徒刑6 月確定，甫於94年11月17日縮
    短刑期執行完畢。仍不知悔改，雖預見金融帳戶提供他人使
    用，將幫助他人實施財產性犯罪，惟仍基於幫助他人詐欺取
    財之不確定故意，而於95年底或96年初某日，因作夜市生意
    需要用錢，而在不詳地點，將其所有之竹北市農會豐田分部
    帳號00000000000000號帳戶之存摺、提款卡及密碼等存提款
    工具，交予真實姓名年籍不詳之詐欺集團成員，作為該成員
    所屬之詐欺集團為詐欺取財犯行時，作為存匯款及提款帳戶
    使用，任由他人藉以遂行詐欺取財犯罪。嗣該詐欺集團成員
    共同基於意圖為自己不法所有之犯意聯絡，(一)於96年8 月24
    日晚上9 時許，某詐騙集團成員在cool交友網站化名為「施
    施」，以行動電話門號0000000000號電話撥打予枋敬皓，先
    後佯稱：枋敬皓須先匯款以辨識非警察身分；枋敬皓之匯款
    ，造成其公司電腦故障，須再匯款始能回復電腦運作云云，
    致居住在臺北市松山區之枋敬皓不疑有他而陷於錯誤，於同
    年月26日晚間匯款新臺幣（下同）4,507 元至甲○○之前開
    帳戶；(二)於同年8 月26日，某詐騙集團成員在pc home 交友
    網站自稱為「佳穎」，以行動電話門號0000000000、
    0000000000及0000000000號電話撥打予邱昭閔，並誆稱：如
    欲交友，須匯款供確認非警察云云，致居住於臺中市之邱昭
    閔不疑有他而陷於錯誤，在臺中市○○路100 之10號超商自
    動櫃員機分別將2 萬9,980 元、9,014 元及7,372 元匯入甲
    ○○上開帳戶；(三)於8 月26日下午3 時5 分許，某詐騙集團
    成員自稱為「詩琪」，以行動電話門號0000000000及000000
    0000號電話，撥打予黃文杰，並詐稱：須匯款查驗職業及身
    分云云，致居住在宜蘭縣之黃文杰不疑有他而陷於錯誤，以
    轉帳方式匯款6,908 元、1 萬2,138 元至甲○○上開帳戶；
    (四)復於8 月26日某時，某詐騙集團成員在奇蹟線上網路遊戲
    中自稱為「阿強」，佯稱欲出售遊戲武器，致居住在臺中市
    之姚厚帆不疑有他而陷於錯誤，前往臺中市○○路與北屯路
    口新光商業銀行自動櫃員機匯款1 萬7,983 元至甲○○上開
    帳戶。嗣枋敬皓、邱昭閔、黃文杰及姚厚帆發覺有異，報警
    處理，始獲上情。
二、案經臺北市政府警察局松山分局報告臺灣臺北地方法院檢察
    署檢察官聲請簡易判決處刑，及黃文杰訴由宜蘭縣警察局蘇
    澳分局轉由臺中市警察局第一分局報告臺灣臺中地方法院檢
    察署移送併辦，本院認不宜適用簡易程序，改依通常程序審
    理，並經本院合議庭裁定行簡式審判程序審理。
    理  由
一、訊據被告甲○○於本院審理中對上開犯罪事實均坦承不諱，
    並經被害人枋敬皓、邱昭閔及姚厚帆於警詢時之證述明確，
    及告訴人黃文杰於警詢中之指訴綦詳，並有證人即被害人枋
    敬皓所有之存摺內頁影本1 份、被害人邱昭閔、黃文杰及姚
    厚帆之匯款單據影本共6 紙及臺北市政府警察局松山分局三
    民派出所、臺中市警察局第一分局公益派出所、宜蘭縣警察
    局蘇澳分局蘇澳派出所陳報單影本、受理各類案件紀錄表及
    受理刑事案件報案三聯單、受理詐騙帳戶通報警示簡便格式
    表影本各1 張、內政部警政署反詐騙案件紀錄表等影本（見
    臺中市警察局第一分局刑案偵查卷宗第1 至36頁）。及竹北
    市農會96年11月15日北農信字第0960020474號函暨自96年8
    月26日至同月28日止交易明細1 份在卷可憑（臺灣臺北地方
    法院檢察署96年度偵字第23074 號第51至52頁）。堪認被告
    上開任意性之自白應為事實，可以採信。本件事證已臻明確
    ，被告犯行堪以認定，應依法論科。
二、按刑法上之幫助犯，係對於犯罪與正犯有共同之認識，而以
    幫助之意思，對於正犯資以助力，而未參與實施犯罪之行為
    者而言（最高法院75年度臺上字第1509號、88年度臺上字第
    1270號判決意旨參照）。是如未參與實施犯罪構成要件之行
    為，且係出於幫助之意思提供助力，即屬幫助犯，而非共同
    正犯。又按幫助犯係從犯，係從屬於正犯而成立，刑法上既
    無「共同幫助」之情，當亦無「幫助共同」之可言，即幫助
    1 人為幫助，幫助2 人以上亦為幫助（臺灣高等法院暨所屬
    法院70年度法律座談會刑事類第17 號 法律問題研討結果及
    司法院第二廳研究意見參照）。是被告所幫助之詐欺集團成
    員間，就上開詐欺取財犯行，縱有犯意聯絡及行為分擔，均
    為共同正犯，亦無須論以被告幫助共同詐欺之必要。本件被
    告提供所申辦銀行帳戶之存摺、金融卡及密碼予他人使用，
    所實施者並非構成要件之行為，僅係予以該收受之真實姓名
    年籍不詳之成年男子助力，使之易於實施取財犯行，屬幫助
    犯。是核被告所為，係犯刑法第339 條第1 項、第30條第1
    項詐欺取財罪之幫助犯；並依刑法第30條第2 項之規定，按
    正犯之刑減輕之。又被告於92年間因違反毒品危害防制條例
    案件，經臺灣新竹地方法院判決有期徒刑6 月確定，甫於94
    年11月17日縮短刑期執行完畢，其於5 年內故意再犯本件有
    期徒刑以上之罪，為累犯，應加重其刑，並依法先加重後減
    輕之。爰審酌被告提供帳戶、提款卡及密碼與他人使用，所
    為已影響社會正常經濟交易安全，及本件被害人4 人所受詐
    騙金額共計8 萬7,902 元，被告於警詢、偵查中均未到案，
    經本院審理中通緝後始遭逮捕入監服刑而到案坦承犯行等一
    切情狀，量處如主文所示之刑，並諭知易科罰金之折算標準
    ，以示懲儆。
據上論斷，依刑事訴訟法第454 條第2 項，刑法第30條第1 項、
第2 項、第339 條第1 項、第47條第1 項、第41條第1 項前段，
刑法施行法第1 條之1 ，逕以簡易判決處刑如主文所示。
本案經檢察官呂俊儒到庭執行職務
中    華    民    國    98    年    7     月    20    日
                  刑事第十九庭  法  官  紀文惠
上正本證明與原本無異。
如不服本判決應於收受送達後10日內向本院提出上訴書狀，並應
敘述具體理由；其未敘述上訴理由者，應於上訴期間屆滿後20日
內向本院補提理由書（均須按他造當事人之人數附繕）「切勿逕
送上級法院」。
                                書記官  游曉婷
中    華    民    國    98    年    7     月    20    日
附錄本案論罪科刑法條全文：
中華民國刑法第339條
（普通詐欺罪）
意圖為自己或第三人不法之所有，以詐術使人將本人或第三人之
物交付者，處5年以下有期徒刑、拘役或科或併科1千元以下罰金
。
以前項方法得財產上不法之利益或使第三人得之者，亦同。
前二項之未遂犯罰之。


司法院資訊處製作；財團法人民間司法改革基金會備份。
